臺灣基隆地方法院刑事判決　　　　　　　　　　　　　　九十三年度訴字第九號
　　公　訴　人　臺灣基隆地方法院檢察署檢察官
　　被　　　告　甲○○
右列被告因洗錢防制法等案件，經檢察官提起公訴（九十二年度偵字第二０九六號）
，本院判決如左：
    主  文
甲○○共同意圖為自己不法之所有，以詐術使人將本人之物交付，處有期徒刑壹年。
扣案之筆記簿壹本及如附表編號壹所示印文之印章壹個均沒收。
    事  實
一、甲○○與綽號「連長」之不詳姓名成年男子及另亦姓名不詳之成年女子，共同基
    於意圖為自己不法所有之詐欺取財犯意聯絡，推由甲○○於民國九十二年五月二
    十八日，至基隆市○○路七十六號之第一商業銀行草店尾分行（下稱一銀草店尾
    分行）開立活期儲蓄存款帳戶，再由該名女子於同年六月六日下午一時三十分許
    ，以電話向乙○○稱係北區國稅局人員要辦理退稅，使乙○○陷於錯誤，而至臺
    北縣蘆洲市○○路二二四巷六十號之統一超商店內，以萬通商業銀行設於該店內
    之提款機，於當日下午二時五十九分起至三時零六分止，接續五次以轉帳方式匯
    款新台幣（下同）九萬九千九百九十九元、九萬九千九百九十九元，至甲○○設
    於上開銀行帳號00000000000號之活期儲蓄存款帳戶內，及另九萬九
    千九百九十九元、九萬九千九百九十九元至李素禎、二萬九千九百九十九元至陳
    詩涵（以上二人由檢察官另案偵辦中）分別設於一銀哨船頭分行帳號之0000
    0000000號、00000000000號之活期儲蓄存款帳戶內，該等款
    項總計四十二萬九千九百九十五元旋即遭全數提領。嗣乙○○見未有稅款退還始
    知受騙，而報警循線查獲，並扣得莊鴻所有供詐欺所用之筆記簿一本及前揭其設
    於第一銀行草店尾分行存款帳戶之往來印章（印文如附表壹所示）一枚，及另如
    附表編號貳、參所示印文之印章共二枚。
二、案經基隆市警察局第一分局報告臺灣基隆地方法院檢察署檢察官偵查起訴。
    理  由
一、訊據被告甲○○坦承於九十二年五月二十八日至一銀草店尾分行開立帳號000
    00000000號活期儲蓄存款帳戶，然矢口否認有何詐欺取財之犯行，辯稱
    ：伊因經濟情況不佳，綽號「連長」之友人告訴伊，有余姓朋友（綽號嬰仔）可
    幫伊貸款，遂要伊至第一銀行開立帳戶。伊開完戶後，「連長」及余姓男子與伊
    共同至遠東戲院對面的麵攤飲酒。當日伊喝醉酒，連長叫計程車送伊回家，嗣後
    才發覺新開立之第一銀行草店尾分行帳戶存款簿遺失，伊就到第一銀行草店尾分
    行表示要將上開帳戶解約云云。
二、本院查：
（一）右揭事實業據被害人乙○○迭於警詢及檢察官偵查中陳明在卷（見偵卷第四八
      頁至五十頁、第七二頁），並有萬泰商業銀行金融卡轉帳交易明細表影本五紙
      、李素禎、陳詩涵及被告甲○○設於第一銀行哨船頭、草店尾分行活期儲蓄存
      款帳戶之存戶明細表、印鑑卡、國民
      帳項查詢清單二份在卷可稽，並有扣案之筆記簿一本及印章一枚（印文詳如附
      表壹所示）可佐。
（二）證人即第一銀行草店尾分行行員丁○○於本院訊問時到庭證稱：被告與一名成
      年男子一同前來開戶，由其辦理開戶事宜，被告於開戶時並未告知開戶之理由
      ，嗣被告稱有人匯款進來，故而持前開立之存摺要其補登存摺，其於補登存摺
      時發現有警示訊號出現，就去找同事丙○○，洽好丙○○桌上有一張總行傳真
      文件，該傳真顯示被告之帳戶係人頭戶，其遂將此事報告主管，主管叫其拖延
      時報警以便通知警察，後來銀行報警處理，就將被告帶走，報警當日被告並未
      向其稱要解約帳戶；證人即第一銀行草店尾分行行員丙○○同日證稱：被告於
      九十二年六月九日早上九時三十分許，至該分行服務臺向同事丁○○表示要補
      登存摺，但丁○○發現存摺有警示標誌，就通報其查明，其查詢後向丁○○表
      示該存戶係警示戶，就通報給主管，主管依規定報警，不久警察就過來各語（
      詳見本院九十三年四月六日審判筆錄）。互核證人丁○○及丙○○之證言相符
      ，且該二人均為第一銀行草店尾分行之行員，與被告並無仇隙，當無設詞誣陷
      被告之理，是其二人之證言堪信為真實，據此，可見被告之第一銀行存摺並未
      遺失，且其並未向第一銀行申請將設立之帳戶解約，再佐以扣案之筆記本上載
      有陳詩涵前揭設於第一銀行哨船頭分行之活期儲蓄存款帳戶之帳號，亦據檢察
      勘驗屬實，製有勘驗筆錄在卷可憑（詳見偵卷第一００頁），足認被告確係提
      供自己之帳戶，供被害人匯入款項，其前揭辯詞，要係事後卸責之詞，委不足
      採。本件事證明確，被告之犯行洵堪認定，應依法論科。
三、核被告甲○○所為係犯刑法第三百三十九條第一項之詐欺取財罪。被告提供自己
    之帳戶、金融卡及密碼，而由真實姓名不詳之綽號「連長」成年男子及另名成年
    存摺，被告顯與上開綽號「連長」及另名女子間具有犯意聯絡及行為分擔，均為
    共同正犯。被告多次詐欺犯行，使被害人乙○○接續五次匯款至李素禎、陳詩涵
    及被告帳戶內，依一般社會健全觀念，在時間差距上，各係難以強行分割，在刑
    法評價上，係視為數個舉動之接續施行，合為包括之一行為予以評價，均屬接續
    犯，應論以單純一罪（最高法院八十六年度臺上字第三二九五號判例意旨參照）
    。公訴人雖認被告涉犯刑法第三百四十條之常業詐欺罪及修正前洗錢防制法第九
    條第二項之洗錢罪，然被告僅係觸犯一次詐欺取財犯行，已如前述，而查無其他
    積極證據足以證明被告與其他共犯之常業詐欺犯行，從而尚難以刑法第三百四十
    條之常業詐欺罪及修正前洗錢防制法第九條第二項之洗錢罪相繩，起訴法條尚有
    未洽，然基本社會事實既屬同一，本院自得變更起訴法條後審理之。爰審酌被告
    犯罪之動機在謀取不法之利益，提供存摺、金融卡供為犯罪之工具，造成被害人
    高達四十二萬九千九百九十五元之損害，及其犯罪後態度等一切情狀，量處如主
    文所示之刑。扣案之筆記簿一本，載有陳詩涵帳戶及語音密碼，又附表編號壹所
    示印文之印章一個，係被告設於第一銀行草店尾分行帳戶之印鑑章，均係被告用
    以供本案犯罪所用，業如前認定，爰依法宣告沒收；另扣案如附表編號貳、參所
    示印文之印章共二個，則與本案犯罪事實無涉，毋庸宣告沒收，附此敘明。
據上論斷，應依刑事訴訟法第二百九十九條第一項前段、第三百條，刑法第二十八條
、第三百三十九條第一項、第三十八條第一項第二款，罰金罰鍰提高標準條例第一條
前段，判決如主文。
本案經檢察官張志明到庭執行職務。
中      華      民      國    九十三    年     四     月    二十      日
                                臺灣基隆地方法院刑事第一庭
                                    審判長  法  官    邱  志  平
                                            法  官    汪  梅  芬
                                            法  官    劉  桂  金
右正本證明與原本無異。
對於本件判決如有不服，應於收受送達後十日內，向本院提出上訴書狀，上訴於臺灣
高等法院，並按他造當事人之人數附具繕本。
                                            書記官    黃  士  元
中      華      民      國    九十三    年     四     月   二十二    日
附錄論罪法條
刑法第三百三十九條第一項
意圖為自己或第三人不法之所有，以詐術使人將本人或第三人之物交付者，處五年以
下有期徒刑、拘役或科或併科一千元以下罰金。
